【裁判字號】    91,交訴,150
【裁判日期】    920711
【裁判案由】    業務過失致死
【裁判全文】
台灣新竹地方法院刑事判決                        九十一年度交訴字第一五０號
    公  訴  人  台灣新竹地方法院檢察署檢察官
    被      告  丙○○
右列被告因業務過失致死案件，經檢察官提起公訴（九十一年度偵字第五九二三號）
，本院判決如左：
    主  文
丙○○從事業務之人，因業務上之過失致人於死，處有期徒刑柒月，緩刑參年。
    事  實
丙○○係新竹市金立無線計程車司機，為從事駕駛業務之人，於民國（下同）九十一
年六月二日上午八時許，駕駛車牌號碼七Ｑ─五三九號營業用小客車，沿新竹市○○
路由南往北方向行駛，途經該路段與民主路交岔路口時，適有黃哲男騎乘車號ＭＪ七
─四二八號重機車附載丁○○，沿民主路由東往西方向行駛，丙○○本應注意車前狀
況，謹慎行駛；行經無號誌交岔路口應減速慢行，作隨時停車之準備；車輛行至無號
誌或號誌故障而無交通警察指揮之交岔路口，其行駛之道路為支線道路應讓黃哲男行
駛於幹線道車先行，且按當時為上午八時許，現場天候為晴，光線為日間自然光線，
路面狀況乾燥，無缺陷，亦無障礙物，視距良好，民主路為直路等情節及就其智識、
能力以觀，並無不能注意之情事，竟疏未注意左右有無來車，且減速慢行作隨時停車
之準備及讓幹道車優先行駛，仍冒然向前直駛；而黃哲男於行經該交岔路口亦疏未減
速慢行及注意左右來車，致丙○○閃避不及所駕駛之營業用小客車右後方擦撞黃哲男
騎乘之重機車，使黃哲男及丁○○均人車倒地，並造成黃哲男腹部鈍力傷等嚴重傷害
，雖經送醫急救，仍於同日上午九時五分許不治死亡。
    理  由
甲、認定犯罪構成要件事實所憑之證據及其認定之理由：
  壹、證據：
    一、被告於歷次訊問時自承確實於右述時地發生車禍。
    二、證人丁○○、乙○○、陳怡霖、陸韋成之證言。
    三、道路交通事故調查報告表、交通事故談話紀錄表。
    四、勘驗筆錄、診斷證明書、臺灣新竹地方法院檢察署相驗屍體證明書、驗斷書
        。
    五、台灣省竹苗區車輛行車事故鑑定委員會九十一年七月十五日竹鑑字第九一０
        七七一號鑑定意見書函、台灣省車輛行車事故覆議鑑定委員會九十一年九月
        十六日府覆議字第九一一七四三號函、中央警察大學九十二年五月十九日校
        科字第０九二００００五三六號鑑定書。
    六、現場照片二十六張。
    七、法務部調查局九十一年六月二十七日調科壹字第０九一二三０四九七００號
        檢驗通知書，未發現被害人血液含酒精成分。
  貳、認定之理由：
    一、被告丙○○係新竹市金立無線計程車司機，於右揭時、地與車號ＭＪ七─四
        二八號重機車發生事故，致造成被害人黃哲男死亡之事實，業據被告於偵、
        審中坦承不諱，核與證人丁○○歷次證述情節相符。
    二、按行為人雖非故意，但按其情節應注意，並能注意，而不注意者為過失；行
        為人對於構成犯罪之事實，雖預見其能發生而確定其不發生者，以過失論，
        刑法第十四條定有明文。
    （一）按駕駛人應注意車前狀況，並隨時採取必要之安全措施；行經無號誌交岔
          路口應減速慢行，作隨時停車之準備；車輛行至無號誌或號誌故障而無交
          通警察指揮之交岔路口，支線道車應暫停讓幹線道車先行，道路交通安全
          規則第九十四條第三項、第九十三條第一項第三款、第一百零二條第一項
          第二款分別定有明文。
    （二）查依道路交通事故調查報告表所載，發生車禍之時間為上午八時許，現場
          天候為晴，光線為日間自然光線，路面狀況乾燥，無缺陷，亦無障礙物，
          視距良好等情以觀，被告就當時情節及其本身之智識、能力而言並無不能
          注意之情事。
    （三）次查，依道路交通事故調查報告表雖載明當時號誌為閃光號誌，動作正常
          ，惟據證人即填載該報告表之警員乙○○到庭證稱：當時號誌應該是故障
          的等語（參見本院九十二年六月二十七日審理筆錄第三頁），則本件車禍
          時該交岔路口應為號誌故障而無交通警察指揮之交岔路口。
          又被告丙○○所行駛之三民路，原設有閃光紅燈屬支線道路；被害人黃哲
          男行駛之民主路，原設有閃光黃燈屬幹線道路，此有台灣省竹苗區車輛行
          車事故鑑定委員會九十一年七月十五日竹鑑字第九一０七七一號鑑定意見
          書函及道路交通事故調查報告表各一份在卷可稽，亦堪認定。
          而依被告於歷次訊問時均堅稱未看到機車；另稱當時車速為時速三十公里
          等語以觀（本院九十一年十一月十五日訊問筆錄第三頁），再參以民主路
          係直路為被告所自承（本院九十二年六月六日訊問筆錄第三頁），亦有現
          場照片足資佐證。被告於行經前開交岔路口時，顯未注意左右車，否則於
          直路的情況下，焉會沒有看到被害人騎乘機車行駛而來乎？
          又被告係屬支線道車未暫停讓被害人幹線道車先行；且行經無號誌交岔路
          口未減速慢行，作隨時停車之準備等情節尚堪認定。被告違反前開注意義
          務之規定而有過失至為明顯。
    （四）據證人丁○○到庭證稱：我們一直是以時速四十公里左右行駛等語（參見
          本院九十一年十一月十五日訊問筆錄第十四頁），依此，則被害人黃哲男
          於行經交岔路口時，疏未注意減速慢行及注意左右來車，冒然向前直駛，
          致釀成此次車禍，亦有過失。
    （五）本件事故確因被告及被害人均應注意能注意而不注意之過失所致，右述證
          據五鑑定意見三份亦同此認定。
    三、被害人黃哲男因此次車禍，造成其腹部鈍力傷等嚴重傷害，雖經送醫急救後
        仍不治死亡，此有右述證據四在卷可稽，被告丙○○之過失行為與被害人黃
        哲男死亡之結果間，顯有因果關係甚明。
    四、此外復有其餘證據在卷足資佐證，綜上所述，本件事證明確，被告犯行，洵
        堪認定。
乙、對被告抗辯不採納之理由：
  壹、被告抗辯：
      駕駛車號ＭＪ七─四二八號重機車為案外人丁○○非被害人黃哲男等語。
  貳、不採納之理由：
    一、據證人即到場處理之警員乙○○到庭證稱：當時我有問丁○○誰騎機車，他
        說是另一位送醫的人騎的（按即被害人）；現場問被告丙○○有無看到誰騎
        機車，她說不清楚；到新竹醫院她曾經跟我說騎機車的人可能是丁○○；在
        醫院也有問丁○○，他說是被害人騎的機車等語（參見本院九十一年十二月
        三日訊問筆錄第七頁及第八頁）；證人即警員甲○○亦到院證稱：我問丁○○機車是不是他騎的，他說是死者騎的（參見本院九十二年一月二十四日訊
        問筆錄第四頁），被告雖一直爭執稱案外人丁○○曾告知係其騎乘機車附載
        被害人等語，惟依前開二證人所述，均無法為積極之證明。
    二、被害人黃哲男因此次車禍造成其受有右胸部下緣至右腹部上緣有擦挫傷（十
        六乘十六公分）及骨折；右膝部正面有擦傷（零點五乘零點五公分）；左膝
        部正面及下緣各有一處擦傷（二乘二公分及一乘一公分）；右手部食指處有
        擦傷（一乘一公分），而其死亡之主要原因為腹部鈍力損傷，此有臺灣新竹
        地方法院檢察署九十一年六月二日驗斷書一份在卷可稽；案外人丁○○則受
        有左髖部扭傷，右手背表淺擦傷（零點五公分），此有行政院衛生署新竹醫
        院甲種診斷證明書影本一份在卷可稽。
        按機車兩人共乘發生事故，駕駛者與附載者因物理作用與反應，應有不同程
        度之傷害，其中駕駛者之身體較容易直接撞擊機車把手，而附載者之身體則
        是較容易向前躍起或飛出，依前開被害人黃哲男因此次車禍被害人黃哲男因
        此次車禍造成其受有右胸部下緣至右腹部上緣有擦挫傷，其死亡主要原因亦
        為腹部鈍力損傷；案外人之傷勢則非在胸腹部等情以觀，被害人黃哲男應係
        機車駕駛人之事實，尚堪認定，中央警察大學九十二年五月十九日校科字第
        ０九二００００五三六號鑑定書，亦同此結果，足堪作為佐證。
    三、末查，本件縱為案外人丁○○騎乘機車附載被害人，而非被害人騎乘該機車
        附載案外人丁○○，亦與被告成立業務過失致死的罪責無任何影響。被告前
        開所辯尚無理由。
丙、適用法律：
  一、核被告丙○○從事業務之人，因業務上之過失致人於死，所為，係犯刑法第二
      百七十六條第二項之罪。
  二、被害人黃哲男雖亦有過失，已如前所述，惟並不影響被告前開罪責之成立。
丁、科刑審酌：
    一、被告於肇事犯罪後，在犯行未被發覺之前，即自首而接受本件裁判，此有證
        人即到場處理警員乙○○到院證述綦詳（參見本院九十一年十二月三日訊問
        筆錄第六頁）及道路交通事故調查報告表之記載在卷可稽，尚可認定，應依
        刑法第六十二條前段之規定，減輕其刑。
    二、審酌被告左列事項，量處如主文所示之刑。
    （一）無特定犯罪動機。
    （二）無犯罪目的。
    （三）犯罪時所未受到之刺激。
    （四）犯罪手段為過失行為惡性不大。
    （五）犯人之生活狀況正常。
    （六）無前科紀錄，品行良好。
    （七）學歷為高職畢業，有相當智識能力。
    （八）與被害人平日不認識。
    （九）犯罪後造成被害人死亡。
    （十）犯罪後坦承部分犯行不諱尚知所悔悟。
    三、查被告前此未曾受有期徒刑以上刑之宣告，有臺灣新竹地方法院檢察署刑案
        資料查註紀錄表附卷及臺灣高等法院被告全國前案紀錄表可稽，其在犯罪後
        已與被害人家屬成立民事和解，亦有其所提之和解書一份在卷可憑，另審酌
        右開事項，認為對被告宣告之刑以暫不執行為適當，爰依刑法第七十四條第
        一款併諭知緩刑三年，以勵自新。
據上論斷，應依右開法條及刑事訴訟法第二百九十九條第一項前段；罰金罰鍰提高標
準條例第一條前段，判決如主文。
本案經檢察官許麗美到庭執行職務。
中     華     民     國     九十二     年     七     月       十一     日
                                  臺灣新竹地方法院刑事第二庭
                                      法  官  陳  健  順
右正本證明與原本無異。
如不服本判決，應於判決送達後十日內向本院提出上訴狀( 應附繕本 )，上訴於
臺灣高等法院。
                                      書記官  陳  進  楷
中     華     民     國     九十二     年     七     月       十五     日
附錄論罪科刑法條：
刑法第二百七十六條第二項。
因過失致人於死者，處二年以下有期徒刑、拘役或二千元以下罰金。
從事業務之人，因業務上之過失犯前項之罪者，處五年以下有期徒刑或拘
役，得併科三千元以下罰金。


司法院資訊處製作；財團法人民間司法改革基金會備份。
